【裁判字號】    95,台上,3772
【裁判日期】    950713
【裁判案由】    違反毒品危害防制條例
【裁判全文】
最高法院刑事判決            九十五年度台上字第三七七二號
    上  訴  人  台灣高等法院台南分院檢察署檢察官
    被      告  甲○○
                        之1
上列上訴人因被告違反毒品危害防制條例案件，不服台灣高等法
院台南分院中華民國九十五年三月十六日第二審更審判決（九十
四年度上更(二)字第六五八號，起訴案號：台灣台南地方法院檢察
署九十二年度偵字第二六二三號），提起上訴，本院判決如下：
    主  文
上訴駁回。
    理  由
按刑事訴訟法第三百七十七條規定：上訴於第三審法院，非以判
決違背法令為理由不得為之，是提起第三審上訴，應以原判決違
背法令為理由，係屬法定要件；如果上訴理由狀並未依據卷內訴
訟資料具體指摘原判決不適用何種法則或如何適用不當，或所指
摘原判決違法情事顯與法律規定得為第三審上訴理由之違法情形
不相適合時，均應認其上訴為違背法律上之程式，予以駁回。本
件原判決以公訴意旨略稱：被告甲○○於民國九十二年一月間，
意圖賣出，而向不詳姓名者販入第一級毒品海洛因一批，並基於
概括犯意，於九十二年二月四日起，連續多次，在台南市內不特
定地點，以每小包新台幣（下同）二千元至三千元不等價格，將
海洛因出售予不特定之人。嗣於九十二年二月十九日中午十二時
許，在台南市○○路○段二三０巷六號前為警查獲，並在被告身
上起出渠意圖販賣而持有之海洛因廿六包及販賣毒品所得現金一
萬五千元，又在其住處查獲已分裝之海洛因十七包及分裝袋一百
個、電子磅秤一台；因認被告涉有毒品危害防制條例第四條第一
項販賣第一級毒品罪嫌云云。惟經審理結果，並無積極證據證明
被告有販賣海洛因及意圖販賣而持有海洛因之犯行，而被告持有
第一級毒品海洛因四十三包之事實，業經原審法院以九十二年度
上訴字第六三九號刑事判決，認第一審判決（台灣台南地方法院
九十二年度訴字第三八六號）論處被告連續施用第一級毒品，判
處有期徒刑一年八月，扣案第一級毒品海洛因四十三包，沒收銷
燬，另扣案注射針筒四支、橡皮繃帶二條、分裝勺四支均沒收，
為無不合，予以維持，駁回被告在該案件第二審之上訴，有各該
刑事判決在卷，並經調閱核閱無訛，而上開確定判決係認定：「
甲○○基於概括犯意，自九十二年一月間某日起至九十二年二月
十九日上午六時許止，在台南市○○路○段二三○巷六號五樓之
二室住處，先後多次施用第一級毒品海洛因；嗣於九十二年二月
十九日中午十二時許，在上開住處，為警查獲，扣得其所有海洛
因四十三包（按其中廿六包係在甲○○身上查扣；另外十七包係
在甲○○住處查扣）及施用器具注射針筒四支、橡皮繃帶二條、
分裝勺四支等物」；本件原判決因認被告持有扣案第一級毒品海
洛因四十三包，已為被告該案施用第一級毒品犯行所吸收，乃撤
銷第一審論處被告持有第一級毒品之判決，改判諭知免訴；所為
論斷俱有卷內證據資料足憑；從形式上觀察，原判決並無違背法
令之情形存在。檢察官上訴意旨略以：(一)依上開確定案件之起訴
書所載，檢察官僅起訴被告自九十二年一月間某日起至九十二年
二月十九日施用海洛因，並未認定扣案之海洛因係供吸食所用而
與起訴之施用行為有吸收關係，其聲請就查獲之毒品沒收銷燬，
係與單獨宣告沒收同性質，而該確定判決，亦未認定查獲之四十
三包毒品係供被告吸食之用，係逕依毒品危害防制條例之規定諭
知沒收銷燬，原判決認被告持有之四十三包毒品業經判決確定在
案，有不依憑卷證資料之違法。(二)被告於警詢、偵審中供稱，海
洛因十六包係綽號「老兄」者給其吸食，其餘係「老兄」所寄放
，原判決認定海洛因四十三包係供被告施用，又對於被告所供與
「老兄」者聯絡之行動電話，原審未查明其使用人，即認無此人
，有認定事實與卷證資料不合之違誤。另被告於第一次警詢時已
坦承替「老兄」者販賣毒品，亦與蔡瑛琪所供相符，其該次警詢
筆錄應非毒癮發作所製作，原判決認無證據能力而不予採納，有
不依憑卷證資料並有適用法則不當之違法等語。
惟查：一、同一案件曾經判決確定者，應為免訴之判決，刑事訴
訟法第三百零二條第一款定有明文。本件原審法院九十二年度上
訴字第六三九號判決，除於事實欄為上開認定外，於理由欄復說
明：「右揭事實，業經上訴人即被告甲○○於警訊、原審（指第
一審）偵審及本院（指原審法院）審理中，均坦承不諱，並有右
開海洛因四十三包及施用器具注射針筒四支、橡皮繃帶二條、分
裝勺四支等物扣案可資佐證。……核其所為，係犯毒品危害防制
條例第十條第一項之施用第一級毒品罪。其先後多次犯行，時間
緊接，犯罪構成要件相同，顯係基於一個概括犯意反覆為之，應
依連續犯之規定論以一罪，並依法加重其刑。其持有海洛因之低
度行為應為高度之施用行為所吸收，不另論罪。……扣案之海洛
因四十三包，係查獲之毒品，應依法宣告沒收銷燬之；扣案之注
射針筒四支、橡皮繃帶二條、分裝勺四支，為被告所有供本案施
用所用之物，業據其於原審審理中供明在卷，均應依法宣告沒收
」；上開確定判決，並非認扣案之海洛因四十三包，與被告施用
犯行無關，並非單純係因屬違禁物而單獨宣告沒收銷燬。被告於
九十二年二月十九日為警在其身上查獲海洛因二十六包，另在其
住處查獲海洛因十七包，及施用器具注射針筒四支等物，檢察官
先起訴其施用第一級毒品罪，後起訴其販賣第一級毒品罪，原判
決綜合卷內證據資料，認不能證明被告有販賣海洛因及意圖販賣
海洛因之犯行，已詳敘其認定之理由，因認本件被告非法持有四
十三包毒品海洛因之基本社會事實相同，且與該案犯罪時間、地
點、扣案之毒品均相同，顯係同一案件，其施用毒品罪既已經判
決確定，檢察官就同一案件再行起訴其販賣毒品罪，自非合法，
原判決撤銷第一審論處被告持有毒品罪之判決，改判諭知免訴，
並無違誤，上訴意旨(一)並非依據卷內資料執為指摘原判決違法之
合法上訴理由。二、原判決於理由欄已詳為說明如何認定並無綽
號「老兄」之人，被告第一次警詢筆錄應非出於自由意志，無證
據能力，又就如何認定無積極證據足以證明被告有販賣海洛因或
意圖販賣海洛因之犯行，已詳敘所憑之證據及認定之理由，所為
論斷，經核與卷內資料相符，上訴意旨(二)係就原審採證認事之適
法職權行使及原判決已說明之事項，再為事實上之爭執，亦非適
法之上訴理由。綜上，應認上訴人之上訴違背法律上之程式，予
以駁回。
據上論結，應依刑事訴訟法第三百九十五條前段，判決如主文。
中    華    民    國  九十五  年    七    月   十三   日
                      最高法院刑事第十二庭
                          審判長法官  林  永  茂
                                法官  洪  文  章
                                法官  蘇  振  堂
                                法官  蕭  仰  歸
                                法官  何  菁  莪
      本件正本證明與原本無異
                                      書  記  官
中    華    民    國  九十五  年    七    月   二十   日
                                                      Ｑ


司法院資訊處製作；財團法人民間司法改革基金會備份。
